【裁判字號】    98,訴,1334
【裁判日期】    980731
【裁判案由】    確認股東關係不存在等
【裁判全文】
臺灣板橋地方法院民事判決              98年度訴字第1334號
原      告  丙○○
                        5樓
訴訟代理人  許峰源律師
            梁淑華律師
被      告  崑隆企業有限公司
法定代理人  乙○○
            戊○○
            丁○○
            甲○○
上列當事人間確認股東關係不存在等事件，本院於民國98年7 月
24日言詞辯論終結，判決如下：
    主      文
確認原告與被告間股東關係及清算人之委任關係均不存在。
訴訟費用由被告負擔。
    事實及理由
一、按公司法第24條規定：「解散之公司除因合併、分割或破產
    而解散外，應行清算。」。次按有限公司之清算，以全體股
    東為清算人。但本法或章程另有規定或經股東決議，另選清
    算人者，不在此限，公司法第113 條準用同法第79條定有明
    文。查本件被告崑隆企業有限公司業於民國91年5 月27 日
    辦理解散登記，有其公司設立登記表影本附卷可稽（見本院
    卷第61至62頁），依上開規定，即應行清算程序，而被告公
    司並未另選清算人，其公司章程又別無其他規定，業經本院
    向經濟部調閱被告公司案卷查明，是依法應以全體股東為該
    公司之清算人。參酌卷附被告公司之設立登記表所載被告公
    司之股東計有原告及乙○○、戊○○、丁○○、甲○○5 人
    。而按代表公司之股東，如為自己或他人與公司為買賣、借
    貸或其他法律行為時，不得同時為公司之代表，公司法第10
    8 條第4 項準用同法第59條有明文規定。故本件列名為被告
    公司股東之原告，起訴請求確認其與被告公司間股東關係及
    清算人之委任關係不存在，並以清算人乙○○、戊○○、丁○○、甲○○為被告公司之共同法定代理人，即無不合，核
    先敘明。
二、原告起訴主張：原告並非被告公司之股東，亦無生意往來或
    出資被告公司，竟於98年2 月間接獲財政部台灣省北區國稅
    局之核定通知書及繳款書，以原告為被告公司之法定清算人
    為由，要求繳納被告公司所積欠之91年度營利事業所得稅，
    經原告向經濟部調閱被告公司設立登記表、章程、股東同意
    書後，發現其上所載原告之簽章均為偽造，使知遭人冒名登
    記為被告公司之股東，就此，原告已另向台灣板橋地方法院
    檢察署對被告公司董事乙○○提出偽造文書等告訴，是原告
    既未投資被告公司，然被告公司登記資料仍列原告為股東，
    原告進而被列為被告公司之清算人，則兩造間之股東關係、
    清算人之委任關係是否存在，陷於不明確之危險，且此項危
    險得以對被告之確認判決除去之，故原告提起本件訴訟自有
    法律上利益，為此提起本件確認之訴等語，並聲明求為判決
    如主文第1 項所示。
三、按確認法律關係之訴，非原告有即受確認判決之法律上利益
    者，不得提起之；確認證書真偽或為法律關係基礎事實存否
    之訴，亦同，民事訴訟法第247 條第1 項定有明文。又法律
    關係之存否不明確，致原告在私法上之地位有受侵害之危險
    ，而此危險得以對於被告之確認判決除去之者，即得依民事
    訴訟法第247 條之規定，提起確認之訴（最高法院52年台上
    字第1922號判例意旨參照）。查本件被告對於原告主張「原
    告與被告間股東關係及清算人之委任關係不存在」乙節固未
    有爭執。惟原告所主張其非被告之股東，卻於被告之公司登
    記資料中被列名為股東，致原告於被告公司解散後，成為被
    告公司之法定清算人，而經稅捐機關催繳被告公司之欠稅款
    等情，業據原告提出財政部臺灣省北區國稅局91年度營利事
    業所得稅核定稅額繳款書、經濟部98年4 月29日經授中字第
    09833679370 號函、被告公司登記資料等件影本在卷為憑。
    足認原告私法上之地位確實有受侵害之危險，而此項危險又
    非不得以本件確認判決予以除去，揆諸前開判例意旨，自應
    認原告有提起本件確認之訴之法律上利益。
四、次按確認法律關係不存在之訴，如被告主張其法律關係存在
    時，應由被告負舉證責任（最高法院42年台上字第170 號判
    例意旨參照）。查被告公司係於90年10月5 日辦理設立登記
    ，並於辦理該次登記時，將原告登記為該公司股東一節，有
    原告提出之公司設立登記表影本1 份附卷可稽，並經本院依
    職權向經濟部調取被告公司之登記案卷查明屬實。而原告主
    張渠並非被告之股東，未參與被告之出資、設立及經營，亦
    未同意登記為股東，經濟部公司登記資料上有關「丙○○」
    之印文，並非原告所有，亦非原告所為等情，亦經被告法定
    代理人丁○○、甲○○於本院98年7 月24日言詞辯論程序時
    到庭而不爭執，並陳稱：其等並不認識原告等語，足徵原告
    前揭主張係遭被冒名登記為被告公司之股東一節，應非子虛
    ，足以採信。
五、從而，原告據以提起本訴，請求確認其與被告公司間之股東
    關係及清算人之委任關係均不存在，為有理由，應予准許。
六、結論：本件原告之訴為有理由，依民事訴訟法第78條，判決
    如主文。
中    華    民    國    98    年    7     月    31    日
                  民事第一庭    法  官  黃信樺
以上正本係照原本作成。
如對本判決上訴，須於判決送達後20日內向本院提出上訴狀。
中    華    民    國    98    年    7     月    31    日
                                書記官  李佳靜


司法院資訊處製作；財團法人民間司法改革基金會備份。
